臺灣臺南地方法院刑事判決　　　　　　　　　　　　　九十二年度易字第九一二號
　　公　訴　人　臺灣台南地方法院檢察署檢察官
　　被　　　告　甲○○
右列被告因贓物案件，經檢察官提起公訴（九十一年度偵字第一０四三號），本院判
決如左：
    主  文
甲○○無罪。
    理  由
一、公訴意旨略以：被告甲○○意圖為自己不法之所有，於民國九十一年一月七日至
    同月二十一日間某時，在不詳地點，向年籍、姓名均不詳之人士收受被害人丁○○於九十一年一月七日七時許，在台南市○○路○段六三號前失竊，車牌號碼為
    ＺＶＷ—二七五號之機車車牌一面，收受後留供己用。於九十一年一月二十一日
    中午某時，被告甲○○因急於載女友己○○自台南縣歸仁鄉前往台南市，而在台
    南縣歸仁鄉○○○街附近向戊○○（另經臺灣臺南地方法院檢察官為不起訴處分
    ）借得未懸掛車牌、引擎號碼為ＥＴ一三八０八七號（原車牌號碼為ＶＣＰ—四
    七五）之機車後，旋即在不詳地點，將上開收受車牌號碼為ＺＶＷ—二七五號之
    贓物裝在該引擎號碼為ＥＴ一三八０八七號之機車，並搭載女友己○○前往台南
    市。嗣於同日十二時二十四分許，途經台南市○○路二五四號前，因形跡可疑，
    為警臨檢查獲，因認被告涉有刑法第三百四十九條第一項之收受贓物罪嫌等語。
二、按犯罪事實應依證據認定之，無證據不得認定其犯罪事實；又不能證明被告犯罪
    者，即應諭知無罪之判決，刑事訴訟法第一百五十四條第二項、第三百零一條第
    一項分別定有明文。本件公訴人認被告涉有贓物罪嫌，係以證人戊○○於偵查中
    迭次證稱：車牌號碼ＶＣＰ—四七五機車原為其友人丙○○所有，平日供其騎乘
    使用。然因該機車牌照螺絲鬆脫，其遂將該機車車牌取下置於丙○○家中。故其
    於九十一年一月二十一日將該機車借予被告時，該機車上並無車牌。何以該機車
    懸掛失竊之ＺＶＷ—二七五號車牌，其並不知悉；又被告於偵查中辯稱借車之際
    ，該機車業已懸掛前開失竊車牌，且援引其女友己○○為證，然證人己○○於警
    訊及偵查中就借車時是否在場一節，前後證述不一，顯係被告畏罪情虛，意圖製
    作偽證以逃脫刑責等情為據。訊據被告於偵審中固均坦承於前揭時地騎乘懸掛失
    竊之ＺＶＷ—二七五號車牌之機車為警查獲等情，惟堅詞否認涉有贓物罪嫌，辯
    稱：向證人戊○○借用機車時，該機車原即懸掛該車牌，伊並未收受該失竊機車
    車牌，並懸掛車上等語。
三、經查：
（一）車牌號碼ＺＶＷ—二七五號之機車係被害人丁○○於九十一年一月七日，在台
      南市○○路○段六三號前失竊，嗣於同月二十一日尋獲未懸掛車牌之機車車身
      等情，業據被害人於警訊中指述綦詳，並有查詢車輛、車牌認可資料一份及車
      輛失竊尋獲證明單一份附卷可稽，此部份事實應堪認定。又被告於九十一年一
      月二十一日上午向證人戊○○借用引擎號碼為ＥＴ一三八０八七號機車使用一
      節，業據被告於偵審中迭次供承在卷，核與證人戊○○於偵審中所證相符，被
      告此部份供述，應堪認定。另被告於同日上午十二時二十四分許，騎乘前開機
      車並懸掛ＺＶＷ—二七五號機車車牌之機車，行經台南市○○路二五四號前時
      為警查獲一節，業據被告於警訊及偵審中供承在卷，並有被害人丁○○所立之
      贓物認領保管單一紙在卷可稽，此部份事實亦堪認定。
（二）訊據證人戊○○於警訊及本院審理時雖均證稱：前開機車原懸掛之ＶＣＰ—四
      七五牌照，於其騎用時，業已鬆脫搖搖欲墜，其遂將之拆下置於丙○○住處，
      故其交付予被告使用時，該機車並未懸掛機車車牌云云（參見偵卷第二十四頁
      、本院卷第九十二頁）。惟按機車應懸掛車牌方得使用，此乃眾所周知之事，
      且機車有無懸掛車牌係一望即知之事，倘證人戊○○交付予被告之機車並未懸
      掛車牌，衡情被告當會發現有異，並當會向證人戊○○詢問機車車牌下落為是
      。然證人戊○○於本院審理時另證稱：被告向其借用機車時，其並未告知何以
      該機車未懸掛車牌，且被告亦未向其詢問該機車車牌下落等語（參見本院九十
      三年六月十五日審判筆錄）。是依證人戊○○所述，被告於借用該機車之際，
      竟未發現該機車未曾懸掛車牌之異狀，亦未曾向證人戊○○詢問車牌下落，此
      與其自述交付機車時之狀況相較以觀，實與常情有違。證人戊○○於警訊及本
      院審理時所稱：其交付該機車予被告時，該機車上並未懸掛車牌云云，是否屬
      實，實非無疑。參以證人戊○○於警訊中陳稱係因缺乏工具，故將車牌拆下後
      ，無法裝回（參見偵卷第二十四頁），然於本院審理時則證稱係因缺乏螺絲之
      故，致無法將車牌裝上云云（參見本院九十三年六月八日審判筆錄）；復於本
      院審理時結證稱：該ＶＣＰ—四七五機車車牌其拆下後，即放置於證人丙○○
      住處騎樓處云云（參見本院卷第九十二頁），惟證人丙○○於同日庭訊時則結
      證稱：事後在其住處客廳處發現遭拆下之ＶＣＰ—四七五機車車牌等語，是綜
      觀證人戊○○就未能將該ＶＣＰ—四七五機車車牌裝回之原因、拆下該機車車
      牌後放置之地點，前後陳述不一，且與證人丙○○所述亦有出入，足見其於警
      訊及本院審理時之證詞，確有保留不實之處。況被告為警查獲時，所騎乘之機
      車係證人戊○○所交付一節，已如前述，是證人戊○○交付該機車予被告時，
      其上有無懸掛車牌，甚或是否業已懸掛遭竊之ＺＶＷ—二七五號車牌等情狀，
      除涉及被告是否成立犯罪外，亦牽涉證人戊○○是否另涉及竊盜或贓物罪嫌，
      證人戊○○亦可能因其陳述而受刑之追訴，故證人戊○○就此部分之證述，是
      否確實可信，實非無疑，尚難引為對被告不利之認定。
（三）按警察等偵查機關偵辦汽機車失竊案件，通常均由核對車牌號碼是否屬於遭竊
      之車牌為首先之偵查手段，此觀本件被告亦係依此為警查獲即可得知。而被告
      自證人戊○○處收受之引擎號碼ＥＴ一三八０八七號機車原屬證人丙○○合法
      所有，被告自可任意騎乘前開機車而無庸擔憂為警追訴，其是否有必要另行懸
      掛失竊車牌，徒增遭警查獲其持有、收受贓物之風險，當非無疑。況汽機車已
      領有號牌而未懸掛者，依道路交通管理處罰條例第十二條第七款之規定僅係處
      罰汽機車所有人新臺幣（下同）三千六百元以上一萬零八百元以下罰鍰，並禁
      止其行駛之行政處罰而已。惟被告竟為因欲逃避前開行政罰則，而甘冒為警查
      獲其收受贓物之風險，逕行懸掛前開失竊之ＺＶＷ—二七五號車牌，此與常情
      實屬有違。
（四）被告於本院審理時，經檢察官詢以借車過程時陳稱：九十一年一月二十一日前
      後共計二次向證人丙○○、戊○○借車，第一次與證人己○○共同前往證人丙○○住處借車，然因該車業已經戊○○騎乘外出，而未能借得。第二次遇見戊○○並向其借車前，因恰與證人己○○吵架，故己○○未能同時在場，事後己○○始行自後追上會合等語（參見本院九十三年六月十五日審判筆錄），此與
      證人己○○於偵查中所述前後借車兩次，第一次與被告同往，第二次僅被告自
      行遇見證人戊○○並借得機車後，始行會面並載其至臺南市區等語（參見偵卷
      第八十三年頁）等語大致相符。且依被告與證人己○○前開所述，被告實際向
      證人戊○○借得機車該次，證人己○○並未在場，故證人己○○於警訊中證稱
      ：被告借車時，其並不在場等語，亦難認其所述確與被告所辯有嚴重矛盾之處
      。況按認定犯罪事實應依證據，為刑事訴訟法所明定，故被告否認犯罪事實所
      持之辯解，縱屬不能成立，仍非有積極證據足以證明其犯罪行為，不能遽為有
      罪之認定。最高法院三十年上字第一八三一號著有判例可資參照，自難僅以被
      告與證人己○○就借車過程之供述、證詞間稍有出入，即推認被告辯稱借車之
      際確以懸掛車牌之辯詞全無可採，進而推認其確有收受贓物之犯行。
（五）綜此，證人戊○○證稱：借車予被告時，並無懸掛車牌部分證詞，前後觀之，
      顯有矛盾及違背常理之處，尚難採信。惟除此外，並無他證足以確認被告確有
      收受贓物犯行，揆諸首開說明，犯罪尚屬不能證明，應為無罪之諭知。
據上論斷，應依刑事訴訟法第三百零一條第一項，判決如主文。
本件經檢察官乙○○到庭執行職務。
中      華      民      國    九十三    年      六      月    二十九    日
                              臺灣臺南地方法院刑事第四庭
                                          審判長法  官  蘇清水
                                                法  官  林欣玲
                                                法  官  卓穎毓
右正本證明與原本無異。
如不服本判決應於送達後十日內向本院提出上訴狀（應附繕本）。
                                                書記官  秦建華
中      華      民      國    九十三    年      六      月    三十      日
